【裁判字號】    89,訴,26
【裁判日期】    900606
【裁判案由】    損害賠償
【裁判全文】
臺灣新竹地方法院民事判決  八十九年度訴字第二六號
    原      告  中央產物保險股份有限公司
    法定代理人  戊○○
    訴訟代理人  丙○○律師
    複代理人    林淑娟
    法定代理人  庚○○
    訴訟代理人  廖宜祥律師
    法定代理人  辛○○
    訴訟代理人  李晉安律師
    被      告  甲○○
                己○○
                丁○○
右當事人間請求損害賠償事件，本院判決如左：
    主      文
被告甲○○、己○○及丁○○應連帶給付原告新臺幣壹佰伍拾萬玖仟捌佰柒拾捌元
，及自民國八十九年六月二十八日起至清償日止，按週年利率百分之五計算之利息。
被告東楓企業有限公司、己○○及丁○○應連帶給付原告新臺幣壹佰伍拾萬玖仟捌
佰柒拾捌元，及自民國八十九年六月二十八日起至清償日止，按週年利率百分之五計
算之利息。於前開第一項被告清償範圍內，本項被告免給付之義務。
被告驊洲運通股份有限公司、甲○○應連帶給付原告新臺幣壹佰伍拾萬玖仟捌佰柒
拾捌元，及自民國八十九年六月二十八日起至清償日止，按週年利率百分之五計算之
利息。於前開第一項、第二項被告清償範圍內，本項被告免給付之義務。
訴訟費用由被告東楓企業有限公司、己○○及丁○○連帶負擔百分之五十，由被告驊
洲運通股份有限公司、甲○○連帶負擔百分之五十。
本判決於原告以新臺幣伍拾貳萬元供擔保後得假執行。但被告東楓企業有限公司、驊
洲運通股份有限公司如於假執行程序實施前，各以新臺幣壹佰伍拾萬玖仟捌佰柒拾
捌元為原告供擔保後，得免為假執行。
    事      實
甲、原告方面：
一、聲明：除假執行之聲請暨擔保金額之酌定外，如主文所示。
二、陳述：
  (一)訴外人聯華電子股份有限公司( 下稱：聯電公司 )於民國八十七年三月間自美
      國紐約進口ＵＰＳ不斷電系統貨物一批共四箱，運抵基隆港後，委由被告驊洲
      運通股份有限公司( 下稱：被告驊洲公司 )負責報關，及將貨物提領至貨主聯
      電公司倉庫之內陸運送事宜。經被告驊洲公司再轉委託被告東楓企業有限公司
      ( 下稱：東楓公司 )使用堆高機負責貨物之堆卸工作，詎貨主提貨時，竟發現
      貨物外箱破損，而其中一箱破損較為嚴重，經開箱查驗，發現貨箱內裝貨物已
      嚴重受損，修復顯有困難，聯電公司因而受有新臺幣( 下同 )二百一十九萬九
      千八百二十五元之損害，原告依保險契約應理賠貨主一百五十三萬九千八百七
      十八元，且已依約理賠，並自貨主受讓其就系爭貨損所得主張之一切損害賠償
      請求權，是原告自得依保險法第五十三條及民法債權讓與之規定提起本件訴訟
      。
  (二)又原告前已發出第一二四九六號存證信函請被告東楓公司將負責本案堆卸作業
      之司機姓名及地址惠予告知，經被告東楓公司於八十九年一月十一日來函告知
      ，被告驊洲公司之職員甲○○，在未經許可下，擅自操作堆高機卸貨不當，因
      而導致系爭貨損，此有被告東楓公司所出具新竹英明街郵局第五十六號存證信
      函可稽。倘被告東楓公司所言屬實，則被告甲○○就系爭貨損依民法第一百八
      十四條規定，自應負侵權行為損害賠償責任，而被告甲○○既為被告驊洲公司
      之受僱人，是被告驊洲公司就甲○○之故意或過失所造成之貨損，亦應依民法
      第一百八十四條、第一百八十八條規定負侵權行為之連帶賠償責任。再因原告
      前所寄發上開存證信函已請被告東楓公司將負責本案堆卸作業之司機姓名及地
      址惠予告知，然被告東楓公司卻回函聲明無法配合提供，故原告於起訴前無從
      得知東楓公司司機之資料，直至訴訟進行中，被告東楓公司傳訊證人才得知此
      資料，為求紛爭解決一次性，依民事訴訟法第二百五十五條第一項第二款之規
      定，原告爰依法追加甲○○、己○○及丁○○三人為被告。
  (三)被告驊洲公司就本件貨損應負債務不履行及侵權行為之損害賠償責任，茲分述
      如下：
      １、被告驊洲公司就本件貨損應負債務不履行損害賠償責任：
          (1)據證人李啟姮( 聯電公司之員工 )於庭訊時證稱：「通常進口貨物，我
            們委請驊洲公司辦理報關作業，由中正機場到我們公司碼頭( 倉庫 )均
            由驊洲負責運送」、「驊洲公司有義務將貨準時送到聯電公司工廠」，
            可知被告驊洲公司不僅負責聯電公司進口貨物之報關工作，且包括自航
            空站( 或商港碼頭 )接收貨物並運交聯電公司，亦即被告驊洲公司與聯
            電公司間有訂立報關及運送之綜合無名契約，是故被告驊洲公司接收貨
            物後至交貨予聯電公司前之運送過程，包括貨物之受領、裝運、保管、
            卸貨、交付等，均屬被告驊洲公司應負責之範圍。
          (2)查被告驊洲公司負責系爭貨物之運送工作，則依民法第六百三十四條之
            規定運送人應負損害賠償責任；又按運送人就運送物之受領、裝運、保
            管、卸貨及交付，應為必需之注意及處置( 民法第六百四十一條參照 )
            ，此為運送人「不可轉嫁之義務」。且目前實務運作上，運送人非必自
            為履行運送義務，有時亦選任其他人為其履行債務，倘該他人於履行運
            送人義務時有過失而造成貨損，則運送人仍應負責( 民法第二百二十四
            條、第六百三十六條參照 )。今實際為本件貨物運送( 搬運 )工作者(
            包括被告東楓公司及其受僱人 )實為被告驊洲公司之債務履行輔助人，
            就渠等之故意或過失所造成之貨損，被告驊洲公司自應與自己之故意過
            失負同一責任。且就本案而言，系爭貨物運抵新竹科學園區之儲運中心
            後，須自運送卡車卸下以便辦理通關作業，此乃被告驊洲公司履行運送
            責任之一環，為其不可轉嫁之義務，不論被告驊洲公司係自為卸貨或僱
            請他人為之，倘於此階段發生貨損，被告驊洲公司均應負責。今被告驊
            洲公司另選任被告東楓公司為其履行債務，則被告東楓公司暨其所派任
            之司機均屬被告驊洲公司之債務履行輔助者，是縱如被告驊洲公司所言
            系爭貨損係被告東楓公司員工所肇致( 原告仍質疑 )，則依上開條文之
            規定，被告驊洲公司就系爭貨損仍應負債務不履行之賠償責任。
          (3)至被告驊洲公司抗辯謂：「系爭貨物超過二千五百公斤，依約應由東楓
            公司負責貨物之裝卸．．．，故系爭貨損之階程並非在其契約責任範圍
            內」云云，然查：
            據證人李啟姮所言，因新竹科學園區之儲運中心僅有二噸半的堆高機
              ，故若運送物之重量低於二千五百公斤，則被告驊洲公司會自為卸貨
              工作，僅當運送物重量超過二千五百公斤，被告驊洲公司才會另選任
              其他私人企業負責裝卸，顯見於儲運中心內運送物之裝卸工作係被告
              驊洲公司為履行其運送義務所必需為之。且被告驊洲公司須負責完成
              裝卸工作以便通關，因此被告驊洲公司始有義務選任其他人為裝卸工
              作，而非由聯電公司選任之。職是，運送物於儲運中心之「裝卸工作
              」核屬被告驊洲公司與聯電公司之運送契約範圍內，應無疑義。
            又租用堆高機之費用，本應由被告驊洲公司給付予被告東楓公司後，
              再由被告驊洲公司連同運費及報關費一起向聯電公司請款，此觀被告
              東楓公司之請款單須由被告驊洲公司之員工彭紹森簽收自明，然為求
              程序簡便起見，被告驊洲公司才逕將上開請款單交由聯電公司直接付
              款，惟「堆高機租用契約」之當事人仍為被告驊洲公司及東楓公司，
              法所當然，不待贅言。實則不論係由何人付款，除非聯電公司曾以書
              面明示同意，否則被告驊洲公司均不得免除或限制其裝卸責任( 民法
              第六百四十九條參照 )。
          (4)況且，依最高法院四十九年臺上字第七一三號判例：「關於運送人之責
            任，只須運送物有喪失、毀損或遲到情事，經託運人或受貨人證明屬實
            ，而運送人未能證明運送物之喪失、毀損或遲到，係因不可抗力，或因
            運送物之性質，或因託運人或受貨人之過失所致者，則不問其喪失毀損
            或遲到之原因，是否可歸責於運送人之事由，運送人均應負法律上或契
            約上之責任。」查系爭貨物於被告驊洲公司交付予聯電公司前即已發生
            貨損，為本案當事人間所不爭之事實，而原告已提出公證報告證明貨損
            範圍，依上開判例之意旨，不論貨損是否可歸責於運送人之事由，被告
            驊洲公司皆應負運送人債務不履行之賠償責任。
          (5)系爭貨損之發生確仍屬驊洲公司之運送責任範圍：
            被告驊洲公司庭呈之報價單上簽章之真偽，經原告求證於聯華電子公
              司，該報價單上第二頁左下角之章確為聯華電子公司所蓋。惟就上開
              報價單上第二條第十點：「車抵指定卸貨地點後，本公司僅負責單一
              人員．．．」，本條所謂『車抵指定卸貨地點』，經原告向聯華電子
              公司求證後確定係專指聯華電子公司於新竹科學園區內所屬之各倉庫
              ，並不包括中正機場領貨區及新竹科學園區儲運中心，足證被告驊洲
              公司抗辯謂兼指新竹科學園區儲運中心等語，要非事實，並不可採。
            另聯電公司之經辦人李啟姮於八十九年八月十日所提呈之陳報狀，原
              告否認其真正：
              I觀上開陳報狀內容，竟謂「車抵指定卸貨地點」包括新竹科學園區
                內所屬之各倉庫、新竹科學園區之海關聯鎖倉庫、海運各貨櫃場、
                空運貨物各貨棧云云，此實甚不合理，倘若「車抵指定卸貨地點」
                包含上述地點，則聯電公司與驊洲公司所為之運送契約其運送責任
                之規範即甚為模糊，且甚不合一般常理。按運送須經貨主( 聯電公
                司 )受領後才算交付，且李啟姮於八十九年四月二十四日之庭期曾
                證稱：「我們和驊洲公司訂有契約，驊洲公司負責報關業務以及將
                貨物從中正機場運送至科學園區我們公司的碼頭」，綜上，則『車
                抵指定卸貨地點』確係專指聯華電子公司於新竹科學園區內所屬之
                各倉庫，自屬無疑，則李啟姮之陳報狀所言，顯係受到驊洲公司之
                人情壓力所致，實不足採。
              II又其陳報狀稱：「新竹科學園區儲運中心海關聯鎖倉庫貨物在二千
                五百公斤以下由儲運中心負責起卸，二千五百公斤以上由東楓企業
                有限公司負責起卸」、「驊洲運通股份有限公司是負責報關及運輸
                業務，對於貨物起卸堆高機作業不在報關的範圍內」、「有關堆高
                機作業起卸費用，是由本公司依據堆高機廠商開立的發票付款」乙
                即，惟李啟姮於八十九年四月二十四日之庭期曾證稱：「我們與東
                楓公司並無任何契約，也不曾就運輸重量超過二千五百公斤之貨物
                訂有堆高機裝卸契約」、「重量在二千五百公斤以上之貨物，儲運
                中心無法負擔，此時，儲運中心會透過報關行找其他私人之公司來
                做堆高機的裝卸，本件這二份是由東楓公司來做的，那是驊洲公司
                找的」、「本件這二筆費用請款單據是驊洲公司拿來的，只是付款
                時直接付給東楓公司」，綜上，觀諸李啟姮於陳報狀上之陳述，顯
                已非公正之第三人，已有偏頗驊洲公司之嫌，其遭受驊洲公司之人
                情壓力，自屬明顯，則李啟姮之陳報狀所言，顯不足採。
            另驊洲公司之總經理乙○○亦於九十年五月二十三日之庭期中證稱：
              「重量在二千五百公斤以上之貨物驊洲公司會簽收，係因驊洲公司要
              確認東楓公司用幾噸之堆高機卸貨，且驊洲公司之理貨組人員須確認
              東楓公司所花之時間核計收費」等語，足見被告東楓公司係為被告驊
              洲公司之履行輔助人，自屬無疑。
      ２、驊洲公司就本件貨損應負侵權行為之損害賠償責任：
          (1)按依民法第一八八條之規定：「受僱人因執行職務，不法侵害他人之權
            利者，由僱用人與行為人連帶負損害賠償責任。」，而所謂「執行職務
            」包括「在執行職務時間或處所之行為」( 詳參耿雲卿著「侵權行為之
            研究」第七十八頁 )。本案被告驊洲公司之職員甲○○藉其在場監督卸
            貨之便，擅自駕駛被告東楓公司之堆高機械卸載系爭貨物而造成貨損，
            此已經證人張嘉仁證明屬實，足證，被告甲○○縱無故意亦有重大過失
            於執行職務時造成本件貨損，被告驊洲公司既為甲○○之僱用人，依前
            開之規定，自應與被告甲○○連帶負侵權行為之賠償責任。
          (2)被告驊洲公司雖以其曾開除張嘉仁為由抗辯張嘉仁證言不實，然被告古
            照平亦自承其與張嘉仁並無私人恩怨，倘張嘉仁係意欲報復而為不利被
            告驊洲公司之證言，則其為何不指證其他驊洲公司之員工，而單單指認
            係被告甲○○所為，況張嘉仁現亦已有他份正當工作，實無理由冒著「
            偽證罪」之險為不實之證言，足見被告驊洲公司之抗辯純為卸責並不可
            採。
  (四)被告甲○○之責任﹕
      被告甲○○有故意或過失於執行職務時造成本件貨損，已如上述，依民法第一
      百八十四條之規定，被告甲○○自應與被告驊洲公司連帶負侵權行為之賠償責
      任。
  (五)被告東楓公司之責任﹕
      １、被告東楓公司既受託使用堆高機為系爭貨物之卸貨工作，自應負善良管理
          人之注意義務，然其所僱請之員工己○○於離開卸貨場所前去打電話調派
          他機具之際，竟疏未將堆高機之鑰匙隨身取走，以致被告甲○○有可趁之
          機；而當時被告東楓公司尚有另一位員工丁○○留在現場，其自應謹慎維
          持現場狀況及看顧被告東楓公司之機具，以防止損害之發生，然其竟任由
          被告甲○○駕駛堆高機為卸貨工作，倘非係其所默許，則被告丁○○亦有
          過失消極地不為防阻行為而造成本件貨損，被告東楓公司既為渠等之僱用
          人，自應負侵權行為之賠償責任。
      ２、另若本院認為系爭堆高機出租使用契約之當事人為被告東楓公司及聯電公
          司，則被告東楓公司就系爭貨損對於聯電公司亦應負債務不履行之賠償責
          任，今聯電公司已將系爭貨損之一切損害賠償請求權讓與原告，故原告自
          有權請求被告東楓公司負債務不履行之損害賠償責任。
  (六)被告己○○之責任：
      被告己○○於離開卸貨場所前去打電話調派他機具之際，竟疏未將堆高機之鑰
      匙隨身取走，且同案被告丁○○亦於九十年五月二十三日之庭期中證稱：「己○○於離去前應將其所駕駛堆高機鑰匙帶走」等語，以致被告甲○○有可趁之
      機，實未盡其必要之注意義務，對於本次貨損顯具過失，依民法第一百八十四
      條之規定，被告己○○自應與東楓公司連帶負侵權行為之賠償責任。
  (七)被告丁○○之責任：
      被告丁○○留在系爭貨損現場，其自應謹慎維持現場狀況及看顧被告東楓公司
      之機具，以防止損害之發生，其於民國九十年五月二十三日之庭期中並稱：「
      我有以言語制止甲○○，說堆高機是我們公司的，看看他會不會下來」等語，
      然其並未將堆高機之鑰匙取走，亦未以行動制止被告甲○○操作堆高機，竟任
      由被告甲○○駕駛堆高機為卸貨工作，則被告丁○○即有過失消極地不為防阻
      行為而造成本件貨損，依民法第一百八十四條之規定，被告丁○○自應與被告
      東楓公司連帶負侵權行為之賠償責任。
  (八)再因系爭貨物受損情況嚴重，修復顯有困難，應認定為全損，故貨主將系爭受
      損貨物委付予保險人後，再以美金六萬七千五百元重新購入乙臺新機器，折合
      臺幣約二百一十九萬九千八百二十五元( 依本件保單簽訂時所約定之匯率一：
      卅二．五九折算 )，保險人已依保險契約理賠貨主上開損失，嗣後保險人再將
      系爭貨物以殘值六萬元賣予聯源實業有限公司，保險人理賠之保險金額扣除前
      開殘值，共計二百一十三萬九千八百二十五元。又本件保險契約係由原告與訴
      外人富邦產物保險股份有限公司所共同承保，原告與富邦產物保險股份有限公
      司既已依保險契約理賠貨主上開損失，而因原告承保範圍為保險金額之百分之
      七十，故原告亦僅就上開損失額之百分之七十( 即為一百四十九萬七千八百七
      十八元 )請求被告等負損害賠償責任。
三、證據：提出貨物進出倉運送單、傑信公證有限公司之公證報告及中譯本、損失賠
    償收據、殘值證明文件、新竹英明街郵局第五六號存證信函、臺北郵局第三十九
    支局第一二四九六號存證信函各一件( 均影本 )為證。
乙、被告方面：
壹、被告驊洲運通股份有限公司部分：
一、聲明：
  (一)原告之訴駁回。
  (二)訴訟費用由原告負擔。
  (三)如受不利判決，願供擔保請准宣告免予假執行。
二、陳述：
  (一)查被告驊洲公司倉管業務分為送貨組與理貨組，送貨組之主要業管工作係將海
      關放行後之貨物送至客戶指定之處所，業管單位之員工平日送貨工作均依流程
      管制，工作已非常忙碌，顯已無暇再處理非其業務範圍之工作。而被告甲○○
      固為被告驊洲公司之職員，惟被告甲○○既係被告驊洲公司送貨組組長，每日
      依流程管制為份內工作，應接不暇又豈有空餘處理非其份內之工作，另本件系
      爭之貨損因超過二千五百公斤，故應係由被告東楓公司負責貨物之裝卸，此徵
      諸被告驊洲公司運費明細表，可知簽單號碼０４０２５４及０４０２５５營運
      款項，係被告東楓公司向訴外人聯電公司請領本件運費，自明系爭貨損於堆高
      機裝卸程序中所生之損害概與被告驊洲公司無涉。蓋本件系爭二千八百公斤貨
      損之堆高機裝卸程序，並非在被告驊洲公司與訴外人聯電公司承攬運輸契約之
      範圍內，而係被告東楓公司與聯電公司就超過二千五百公斤之貨物堆高機裝卸
      程序另有運送契約存在。又系爭貨損載重二千八百公斤，其毀損既係在堆高機
      堆卸之程序中發生，自與被告驊洲公司無涉，而被告甲○○亦不可能執行非其
      職份內之工作，此徵社會通念自當瞭然。是被告東楓公司指摘係被告甲○○擅
      自操作堆高機致生貨損，顯係意欲卸責之詞，不足採信。
  (二)又被告驊洲公司與訴外人聯電公司合作已二十多年，被告驊洲公司與訴外人聯
      電公司約定，就二千五百公斤以上之貨物因新竹科學園區儲運中心無法承做，
      必須外調，就外調之部分，訴外人聯電公司必須自行負責，且被告驊洲公司向
      訴外人聯電公司收取之費用中，並未包括堆高機起卸費用，該部分之費用都是
      由聯電公司直接付費予堆高機公司。另訴外人聯電公司於其倉庫係使用其自己
      之堆高機起卸，益見被告驊洲公司確未從事堆高機之業務。參之被告驊洲公司
      所提出之報價單係被告驊洲公司與訴外人聯電公司所簽之八十七年三月一日至
      八十八年二月二十八日之報關及運送契約，依該報價單第二條第十款卸貨地點
      有二處，一處是儲運中心，另一處是訴外人聯電公司之工廠，依此約定，訴外
      人聯電公司就無法搬移之卸貨應負責安排堆高機，是被告驊洲公司僅負責報關
      及卡車之運送，惟貨物之起卸則不在被告驊洲公司與訴外人聯電公司之契約範
      圍內，至為明確。
  (三)且被告驊洲公司與聯電公司之承攬運送，均有一定程序，則被告東楓公司職員
      即被告己○○及丁○○所為之陳述，既因渠等係受僱於被告東楓公司，難免有
      偏頗隱瞞之慮，不足信採。而證人張嘉仁前因「無照」駕駛致受解僱與被告驊
      洲公司間已生怨隙，其証詞亦難信採。況證人李啟姮亦證稱被告東楓公司向訴
      外人聯電公司就貨載超過二千五百公斤之堆高機裝卸運費，係被告東楓公司向
      訴外人聯電公司請領運費等語明確，雖證人李啟姮就承攬運送契約不以要式及
      書面為要，而不解契約定義，致為訴外人聯電公司與被告東楓公司間並無承攬
      運送契約存在之証述，然不影響本件事實真相之釐清，蓋如係被告驊洲公司總
      體承攬，則訴外人聯電公司又何須就載重超過二千五百公斤堆高機裝卸之運費
      直接給付予被告東楓公司，而被告東楓公司又豈會直接向聯電公司請領此部份
      之運費，益見被告驊洲公司與聯電公司間確無訂立系爭貨物之裝卸契約。
  (四)末查，被告驊洲公司固受訴外人聯電公司之請託就載重超過二千五百公斤貨物
      堆高機裝卸工作，居間被告東楓公司予聯電公司，而由被告東楓公司為堆高機
      裝卸承攬運送，惟不能因此即謂系爭貨損責任，係在被告驊洲公司契約責任範
      圍內，蓋因契約之意思合致，成立生效均應依具體事證認定。又因被告驊洲公
      司位於科學園區內，就近代被告東楓公司向訴外人聯電公司轉送發票請款，不
      能即謂系爭貨損係在被告驊洲公司與訴外人聯電公司承攬運送契約範圍內，自
      不待言。綜上所陳，自明系爭貨損之侵權行為責任，存在於被告東楓公司，而
      被告東楓公司竟意圖混淆契約範圍，顯欲卸責之情灼然至明。況堆高機裝卸運
      費亦係由被告東楓公司對聯電公司請領，顯見被告驊洲公司與系爭貨損確屬無
      涉。
三、證據：提出驊洲公司運費明細表影本一份、驊洲公司報關運輸起卸流程參考圖一
    份、報價單影本二份、切結書影本一份為證，並聲請傳訊證人李啟姮。
貳、被告東楓企業有限公司部分：
一、聲明：
  (一)原告之訴駁回。
  (二)訴訟費用由原告負擔。
  (三)如受不利判決，願供擔保請准宣告免予假執行。
二、陳述：
  (一)被告東楓公司之員工操作堆高機欲卸載原告所承保訴外人聯電公司於八十七年
      三月間自美國進口系爭不斷電系統貨物時，因發現系爭貨物太重，須從被告東
      楓公司再開一部較大型之堆高機以供搬運系爭貨物，乃停止操作堆高機。詎被
      告驊洲公司之員工即被告甲○○竟擅自操作堆高機致系爭貨物倒塌而受損，是
      系爭貨物之損失並非由被告東楓公司所造成，原告不應向被告東楓公司請求損
      害賠償。
  (二)依海關保稅相關規定及園區報關產業之作業習慣，被告驊洲公司為訴外人聯電
      公司之報關代理人，其所負責之工作係自國際港口將聯電公司之貨物轉運至新
      竹科學園區，並負責將客戶之貨物完成進倉、報關、出倉、送貨等事宜，如被
      告驊洲公司所轉運須進倉之貨物過多或過重時，因管理局儲運中心堆高機不敷
      使用，被告驊洲公司即行口頭要約，要求被告東楓公司協助下貨進倉，事畢並
      直接開立客戶抬頭之發票，由被告驊洲公司以代墊款項代為向訴外人聯電公司
      請款，是被告東楓公司與訴外人聯電公司並無直接合約關係。且被告東楓公司
      與被告驊洲公司合作十多年來，均只跟被告驊洲公司接觸，而未與貨主有任何
      接觸。
  (三)又原告雖主張被告東楓公司之員工即被告丁○○就系爭貨物損失之發生有消極
      不阻止損害發生之過失，故被告東楓公司應負連帶之損害賠償責任云云，惟被
      告丁○○既曾勸阻被告甲○○不要操作堆高機，足見被告丁○○並無過失，是
      原告此項主張，實無理由。再被告甲○○於本件案發時，係驊洲公司倉管單位
      進口倉庫之作業人員，故被告驊洲公司陳稱甲○○係其送貨組組長云云，顯係
      意圖掩飾甲○○所造成之疏失。
三、證據：提出新竹市○○街郵局第五六號存證信函影本一份、簽單影本二份為證，
    並請求訊問證人張嘉仁。
參、被告甲○○部分：
一、聲明：駁回原告之訴。
二、陳述：其係被告驊洲公司之送貨組長，系爭貨物倒塌時其並未在場，亦無操作堆
    高機。
肆、被告己○○部分
一、聲明：駁回原告之訴。
二、陳述：訴外人聯電公司自美國進口不斷電系統貨物之三部機臺，經其與同事丁○○先以七噸之堆高機卸下後，再以七噸之堆高機將二噸半之堆高機送上保稅卡車
    擬卸下最後一部機臺，嗣經其駕駛二噸半之堆高機移動該部機臺，因機臺太重，
    其便暫停操作，打電話回公司請求調派他部堆高機，而其當時有交代被告丁○○
    ，被告東楓公司之機器不可以讓其他人操作，其認為堆高機旁有被告丁○○在場
    ，乃未將堆高機之鑰匙抽出，待其打完電話回來時，貨物已經倒塌了，並經被告
    丁○○告知係因被告甲○○擅自操作堆高機造成上開貨損。
伍、被告丁○○部分：
一、聲明：駁回原告之訴。
二、陳述：其係被告東楓公司之員工，負責操作七噸之堆高機，八十七年三月被告驊
    洲公司請被告東楓公司駕駛堆高機至儲運中心，其與被告己○○即分別駕駛七噸
    及二噸半之堆高機至儲運中心卸貨，待至最後一部機臺卸貨時，係先以七噸之堆
    高機將二噸半之堆高機送上保稅卡車，再由己○○駕駛二噸半之堆高機移動該部
    機臺，然因該部機臺太重，己○○便暫停操作，打電話回公司請求調派他部堆高
    機，嗣被告甲○○即說要操作保稅卡車上那臺堆高機，經其勸阻未果，被告甲○○仍執意要操作該堆高機，且因被告甲○○未將堆高機貨叉插至貨物底部，旋於
    堆高機啟動時，系爭貨物即往前倒塌並因而毀損。
    理      由
甲、程序方面：
    按訴狀送達後，原告不得將原訴變更或追加他訴，但請求之基礎事實同一者、不
    甚礙被告之防禦及訴訟之終結者，不在此限，民事訴訟法第二百五十五條第一項
    定有明文，經查本件原告訴之聲明原為「被告驊洲公司及東楓公司應連帶給付原
    告新臺幣壹佰伍拾萬玖仟捌佰柒拾捌元，及自起訴狀繕本送達之翌日起至清償
    日止，按週年利率百分之五計算之利息」，惟因被告東楓公司嗣後陳稱該公司之
    員工丁○○、己○○於操作堆高機卸載系爭貨物時，因發現系爭貨物太重，乃停
    止操作該堆高機，詎被告驊洲公司之員工即被告甲○○竟擅自操作堆高機致系爭
    貨物倒塌而受損，是原告於言詞辯論終結前追加甲○○、丁○○及己○○為被告
    ，並變更訴之聲明為：「一被告甲○○、己○○及丁○○應連帶給付原告新臺幣
    壹佰伍拾萬玖仟捌佰柒拾捌元，及自起訴狀繕本送達最後收受之被告翌日起至
    清償日止，按週年利率百分之五計算之利息。二、被告東楓公司、己○○及丁○○應連帶給付原告新臺幣壹佰伍拾萬玖仟捌佰柒拾捌元，及自起訴狀繕本送達
    最後收受之被告翌日起至清償日止，按週年利率百分之五計算之利息。三、被告
    驊洲公司、甲○○應連帶給付原告新臺幣壹佰伍拾萬玖仟捌佰柒拾捌元，及自
    起訴狀繕本送達最後收受之被告翌日起至清償日止，按週年利率百分之五計算之
    利息。四、如前第一、二、三項之任一被告已為給付，在其給付之之範圍內，其
    餘被告免給付之責。」，則原告雖變更訴之聲明，惟依據侵權行為法律關係請求
    被告連帶負擔損害賠償責任之基礎事實既無不同，且不甚礙被告防禦及訴訟終結
    ，參諸前揭規定，應予准許，合先敘明。
乙、得心證之理由：
一、原告起訴主張訴外人聯電公司於八十七年三月間自美國紐約進口ＵＰＳ不斷電系
    統貨物一批共四箱，運抵基隆港後，委由被告驊洲公司負責報關，及將貨物提領
    至貨主聯電公司倉庫之內陸運送事宜。經被告驊洲公司再轉委託被告東楓公司使
    用堆高機負責貨物之堆卸工作，詎貨主提貨時，竟發現貨物外箱破損，而其中一
    箱破損較為嚴重，經開箱查驗，發現貨箱內裝貨物已嚴重受損，修復顯有困難，
    聯電公司因而受有二百一十九萬九千八百二十五元之損害，原告依保險契約應理
    賠貨主一百五十三萬九千八百七十八元，且已依約理賠，並自貨主受讓其就系爭
    貨損所得主張之一切損害賠償請求權，是原告自得依保險法第五十三條及民法債
    權讓與之規定提起本件訴訟。而被告驊洲公司與聯電公司間既有訂立報關及運送
    之綜合無名契約，是被告驊洲公司接收貨物後至交貨予聯電公司前之運送過程，
    包括貨物之受領、裝運、保管、卸貨、交付等，均屬被告驊洲公司應負責之範圍
    ，顯見系爭貨物運抵新竹科學園區儲運中心後，既須自運送卡車卸下以便辦理通
    關作業，此乃被告驊洲公司履行運送義務所必需為之，不論被告驊洲公司係自為
    卸貨或僱請他人為之，倘於此階段發生貨損，被告驊洲公司均應負責。今被告驊
    洲公司另選任被告東楓公司為其履行債務，則被告東楓公司暨其所派任之司機均
    屬被告驊洲公司之債務履行輔助者，是縱如被告驊洲公司所言系爭貨損係被告東
    楓公司員工所肇致( 原告仍質疑 )，則被告驊洲公司就系爭貨損仍應負債務不履
    行之賠償責任。況本件既係被告驊洲公司之職員甲○○藉其在場監督卸貨之便，
    擅自駕駛被告東楓公司之堆高機械卸載系爭貨物而造成貨損，則被告驊洲公司既
    為甲○○之僱用人，自應與被告甲○○連帶負侵權行為之損害賠償責任。再被告
    東楓公司既受託使用堆高機為系爭貨物之卸貨工作，自應負善良管理人之注意義
    務，然其所僱請之員工己○○於離開卸貨場所前去打電話調派他機具之際，竟疏
    未將堆高機之鑰匙隨身取走，以致被告甲○○有可趁之機，而當時被告東楓公司
    尚有另一位員工丁○○留在現場，其自應謹慎維持現場狀況及看顧被告東楓公司
    之機具，以防止損害之發生，然其竟任由被告甲○○駕駛堆高機為卸貨工作，倘
    非係其所默許，則被告丁○○亦有過失消極地不為防阻行為而造成本件貨損，則
    被告東楓公司既為己○○、丁○○之僱用人，自應連帶負侵權行為之賠償責任等
    語。
二、被告驊洲公司則以被告驊洲公司與聯電公司之承攬運送契約，係由被告驊洲公司
    負責報關及卡車之運送，惟貨物之起卸則不在被告驊洲公司與訴外人聯電公司之
    契約範圍內，而係由被告東楓公司與聯電公司就超過二千五百公斤之貨物堆高機
    裝卸程序另有運送契約存在，並由聯電公司直接支付堆高機起卸費用予東楓公司
    ，益見被告驊洲公司與聯電公司間確無訂立系爭貨物之裝卸契約。又系爭貨物載
    重二千八百公斤，其毀損既係在堆高機卸載之程序中發生，自與被告驊洲公司無
    涉，而被告甲○○雖係驊洲公司之職員，惟被告甲○○既係驊洲公司送貨組組長
    ，每日依流程管制為份內工作，應接不暇又豈有空餘處理非其份內之工作，亦不
    可能執行非其職務內之工作，是被告東楓公司指摘係被告甲○○擅自操作堆高機
    致生貨損，顯係意欲卸責之詞，不足採信等語，及被告甲○○否認有操作堆高機
    等情，資為抗辯。
三、被告東楓公司則以被告驊洲公司既為訴外人聯電公司之報關代理人，其所負責之
    工作即係自國際港口將聯電公司之貨物轉運至新竹科學園區，並負責將客戶之貨
    物完成進倉、報關、出倉、送貨等事宜，如被告驊洲公司所轉運須進倉之貨物過
    多或過重時，因管理局儲運中心堆高機不敷使用，被告驊洲公司即行口頭要約，
    要求被告東楓公司協助下貨進倉，事畢並直接開立客戶抬頭之發票，由被告驊洲
    公司代墊款項代為向訴外人聯電公司請款，是被告東楓公司與訴外人聯電公司並
    無直接合約關係，且均未與聯電公司有任何接觸。而被告東楓公司於上開時地接
    獲驊洲公司通知後即派員工己○○、丁○○駕駛堆高機前往儲運中心欲卸載原告
    所承保訴外人聯電公司自美國進口系爭不斷電系統貨物，嗣因發現系爭貨物太重
    ，被告己○○旋暫停操作，打電話回公司請求調派他部堆高機，詎被告驊洲公司
    之員工即被告甲○○未聽從丁○○勸阻，竟擅自操作堆高機致系爭貨物倒塌而受
    損，是系爭貨物之損失並非由被告東楓公司所造成，原告不應向被告東楓公司、
    己○○及丁○○請求損害賠償等語置辯。
四、原告主張其所承保訴外人聯電公司於八十七年三月間自美國紐約進口ＵＰＳ不斷
    電系統貨物一批共四箱，運抵基隆港後，委由被告驊洲公司負責報關，及運送貨
    物至聯電公司倉庫等事宜。嗣經被告驊洲公司將貨物運送至新竹科學園區關稅倉
    儲中心( 下稱：儲運中心 )交由東楓公司員工己○○、丁○○使用堆高機卸貨俾
    便辦理報關手續，詎其中一箱貨物於卸貨時竟因堆高機操作不當將貨物翻覆，經
    開箱查驗，發現箱內所裝貨物已嚴重毀損，修復顯有困難，聯電公司因而受有二
    百一十九萬九千八百二十五元之損害，經原告依保險契約理賠貨主一百五十三萬
    九千八百七十八元後，即自貨主受讓其就系爭貨損所得主張之一切損害賠償請求
    權等情，業據提出貨物進出倉運送單、傑信公證有限公司之公證報告及中譯本、
    損失賠償收據、殘值證明文件各一件為證，且為被告所不否認，自堪信為真實。
    而原告主張系爭貨物係因被告驊洲公司之職員甲○○擅自駕駛東楓公司之堆高機
    卸載不當，將貨物翻覆乙節，則為被告驊洲公司、甲○○所否認，並以前開情詞
    置辯，經查：
    (一)原告主張訴外人聯電公司自美國進口不斷電系統貨物之四部機臺，經由被告
        驊洲公司運送至儲運中心後，因須卸載辦理報關手續，且因上開貨物重量為
        二千八百公斤，超過儲運中心所配備之堆高機所能負擔二千五百公斤以下重
        量之貨物裝卸，乃由驊洲公司通知東楓公司派員駕駛堆高機前往儲運中心卸
        載上開貨物，嗣東楓公司員工己○○、丁○○即分別駕駛二噸半、七噸之堆
        高機前往儲運中心，並先以七噸之堆高機將後面二箱貨品卸貨完畢，再以七
        噸之堆高機將二噸半之堆高機送上保稅卡車擬卸下前面二箱貨品，惟僅卸下
        一箱貨品，至最後一箱貨品因機臺太重，二噸半之堆高機無法負擔，己○○
        即暫停操作，詎甲○○竟擅自前去駕駛東楓公司所有之二噸半堆高機，並因
        未將堆高機貨叉插至貨物底部，旋於堆高機啟動時，系爭貨物即往前傾倒翻
        覆等情，既為當日在場從事卸貨工作之被告己○○、丁○○所不否認，並經
        證人張嘉仁到庭結證：「八十七年三月時，我還受僱於驊洲公司擔任倉管業
        務，當時保稅車將貨載到儲運中心時，我們有先看貨物的重量，發現太重了
        ，後來就找東楓公司的一部四噸的堆高機過來，是誰找的，我不確定，一般
        來說是主管彭紹森找的，之後就卸下了三臺機臺，但是最裡面的那臺機臺還
        是無法裝卸，後來又找東楓公司二部堆高機過來，一部三噸( 實係二噸半 )
        ，一部七噸，究竟是誰找的，我也不確定，之後，東楓公司先用七噸堆高機
        把三噸的送到保稅車上，然後東楓的員工就用三噸的堆高機要把最裡面的機
        臺拉出來，但只拉了一點點，此時，甲○○就說讓他試試看，他是我們倉庫
        的組長，我有說東楓的人比較專業，你還是不要試比較好，但甲○○還是跳
        到三噸的堆高機上去操作，過了幾分鐘，最裡面的機臺就往前倒下來了，當
        時我直接回報給主管。而丁○○、己○○於甲○○跑到堆高機時都有在場。
        」等語明確，其所述系爭貨物卸貨過程及甲○○操作堆高機不當致系爭貨物
        翻覆等情，核與共同被告己○○、丁○○所述情節相符，則原告此部分主張
        ，要非無據。再觀之上開傑信公證有限公司所為之調查報告既記載：「在一
        九九八年三月十七日，我們的調查員前往受貨人的倉庫檢查本件貨物，當時
        受貨人、保險公司人員及運送人均有在場調查結果詳列如下：Ａ、據驊洲公
        司之經理陳述當四臺機器運抵海關倉庫時，他們用堆高機將貨卸入倉庫，因
        意外及疏失，操作者將貨翻覆，而發生損壞，然而，其他三臺情況良好。」
        乙節，足見系爭貨物確係於卸貨時因操作堆高機不當致生毀損，要屬無疑。
        至被告驊洲公司雖稱證人張嘉仁前因無照駕駛致為該公司解僱，與被告驊洲
        公司間已生怨隙，是其證詞尚難信採云云，惟被告甲○○及證人張嘉仁既自
        承彼此間並無私人恩怨，則證人張嘉仁倘非親自見聞甲○○操作堆高機不當
        致系爭貨物翻覆之經過，衡情證人實無須故意偏袒原告及東楓公司，誣指甲○○操作堆高機翻覆貨物，致日後身陷刑事罪章之理，是證人張嘉仁上開所
        述之情節，應與事實無違。
    (二)又原告雖主張系爭貨損之發生應仍屬被告驊洲公司之運送責任範圍云云，則
        為被告驊洲公司所否認，主張：驊洲公司與聯電公司之承攬運送契約，係由
        該公司負責報關及卡車之運送，惟貨物之起卸則不在上開契約範圍內，係由
        被告東楓公司與聯電公司就超過二千五百公斤之貨物堆高機裝卸程序另有運
        送契約存在，並由聯電公司直接支付堆高機起卸費用予東楓公司等語，並提
        出報價單為憑。而觀之報價單第二項第十點既記載：「車抵指定卸貨地點後
        ，本公司( 即指被告驊洲公司 )僅負責單一人員可搬移貨物之卸貨；無法搬
        移者，貴公司( 即指聯電公司 )應負責堆高機起卸。」乙節，則被告驊洲公
        司主張系爭貨物既重達二千八百公斤，理應由訴外人聯電公司負責堆高機卸
        載事務，要非無據。且證人即聯電公司進出口保稅部副理李啟姮亦到庭結證
        ：聯電公司進口之貨物不論係空運或海運都是由驊洲公司負責通關及運送，
        而就重量在二千五百公斤以下的貨物係由儲運中心負責卸貨，並由聯電公司
        直接付款給儲運公司。但重量在二千五百公斤以上的貨物，因儲運中心的堆
        高機無法負擔，乃由驊洲公司找東楓公司來做堆高機的裝卸，再由聯電公司
        直接付款給東楓公司等語明確，則被告驊洲公司與聯電公司之承攬運送契約
        ，應無包括堆高機起卸貨物事務，聯電公司始有另行支付堆高機出租公司起
        卸費用之理。參之被告東楓公司亦不否認該公司於起卸貨物完畢後，係直接
        開立客戶抬頭為聯電公司之發票，並經由被告驊洲公司向聯電公司請款，且
        有運費明細表一紙附卷為憑，益證被告驊洲公司主張系爭貨物之起卸，並不
        在其與聯電公司訂立之承攬運送契約範圍內，應堪採信。至原告雖主張李啟
        姮嗣所出具之陳報狀書寫上開報價單所謂「車抵指定卸貨地點」包括新竹科
        學園區內所屬之各倉庫、新竹科學園區儲運中心之海關聯鎖倉庫、海運各貨
        櫃場、空運貨物各貨棧等，及驊洲公司是負責報關及運輸業務，對於貨物起
        卸堆高機作業不在報價單的範圍內等語，應係受到驊洲公司之人情壓力所致
        ，實不足採云云，惟未舉證以實其說，尚難採信，且證人李啟姮前於庭訊時
        既已明確陳述就重量超過二千五百公斤貨物使用堆高機的裝卸貨用，皆係由
        聯電公司直接付款給東楓公司等語，則證人李啟姮嗣以書狀陳稱貨物運抵儲
        運中心後，被告驊洲公司並不負責堆高機起卸貨物事宜乙節，顯與其前所述
        要無相悖，是原告主張系爭貨損之發生應仍屬被告驊洲公司之運送責任範圍
        內，被告驊洲公司就系爭貨損仍應負債務不履行之賠償責任云云，要難採信
        。
    (三)按民事上之共同侵權行為與刑事上之共同正犯，其構成要件並不完全相同，
        共同侵權行為人間不以有意思聯絡為必要，數人因過失不法侵害他人之權利
        ，苟各行為人之過失行為，均為其所生損害之共同原因，即所謂行為關連共
        同，亦足成立共同侵權行為，依民法第一百八十五條第一項前段之規定，各
        過失行為人對於被害人應負全部損害之連帶賠償責任( 最高法院六十七年度
        臺上字第一七三七號判例意旨參照 )。查系爭貨物經由被告驊洲公司運抵儲
        運中心交由聯電公司透過驊洲公司所僱請之東楓公司員工己○○、丁○○使
        用堆高機卸貨時，因貨物的重量超過己○○所操作二噸半堆高機所能承受之
        最大荷重，己○○乃暫停操作，打電話回公司請求調派他部堆高機，並因認
        堆高機旁有丁○○在場，乃未將堆高機之鑰匙抽出，詎被告甲○○竟擅自操
        作該堆高機，致翻覆貨物，已如上述，而被告丁○○雖陳稱其曾勸阻甲○○
        不要操作該部堆高機，惟被告甲○○仍執意要操作該堆高機云云，惟按堆高
        機於駕駛者離開其位置時，應採將貨叉等放置於地面，並將原動機熄火、制
        動，勞工安全衛生設施規則第一百十六條定有明文，則被告己○○、丁○○
        既為專業堆高機駕駛，自知應遵守上開規定，而依當時應無不能注意之情事
        ，詎被告己○○於離開前開堆高機駕駛座時未將原動機熄火、制止運行及保
        持停止，致甲○○得予逕自啟動該堆高機，且被告丁○○於聽聞甲○○說及
        其要操作該部堆高機時，顯有足夠時間能將堆高機之鑰匙抽出，其未能及時
        注意作適當之措置，致甲○○因堆高機操作不當將貨物翻覆，使貨物毀損，
        則其等就貨物損害之發生顯有過失。又被告甲○○明知其非專業堆高機駕駛
        ，本不嫻熟堆高機操作手續，竟仍執意操作該堆高機，嗣果因未將堆高機貨
        叉插至貨物底部，而於堆高機啟動時，系爭貨物即往前倒塌並因而毀損，應
        認被告甲○○就本件貨損之發生亦有過失情事，要屬無疑。
    (四)再按受僱人因執行職務，不法侵害他人之權利者，由僱用人與行為人連帶負
        損害賠償責任，此為民法第一百八十八條第一項所明定。又依民第一百八十
        八條第一項所謂受僱人因執行職務不法侵害他人之權利，不僅指受僱人因執
        行其所受命令，或委託之職務自體，或執行該職務所必要之行為，而不法侵
        害他人之權利者而言，即受僱人之行為，在客觀上足認為與其執行職務有關
        ，而不法侵害他人之權利者，就令其為自己利益所為亦應包括在內( 最高法
        院四十二年度臺上字第一二二四號判例意旨同此見解 )。是被告己○○、丁○○及甲○○就上開貨損均應負過失責任，則被告己○○、丁○○及甲○○
        即應成立共同侵權行為，依民法第一百八十五條第一項前段規定，被告己○○、丁○○及甲○○本應負連帶賠償責任。而被告東楓公司既為己○○、丁○○之僱用人，並派遣該二人駕駛堆高機前往儲運中心從事卸貨事務，依民
        法第一百八十八條第一項前段規定，應與被告己○○、丁○○負連帶賠償責
        任。又被告甲○○既自認其為被告驊洲公司職員，並負責將海關放行通關後
        之貨物送至客戶指定之處所，則驊洲公司所承攬貨物運送之工作內容既包含
        將貨物自國際港口轉運至儲運中心後，再將貨物完成進倉、報關、出倉、送
        貨等事項，是被告甲○○顯係將儲運中心內經海關放行之貨品送交受貨人，
        則被告甲○○如非在其執行職務之時間或處所，顯無法操作東楓公司所有之
        前開堆高機，故被告甲○○之行為，亦應認為與其執行職務有關，準此，被
        告驊洲公司既為甲○○之僱用人，依上開規定，亦應與甲○○負連帶賠償責
        任。
五、綜上所述，原告基於保險法第五十三條規定請求被告連帶給付一百五十三萬九千
    八百七十八元，及自起訴狀繕本送達最後收受之被告翌日即八十九年六月二十八
    日起至清償日止，按週年利率百分之五計算之利息，如前所述，洵屬正當，應予
    准許。又原告請求被告己○○、丁○○及甲○○應負侵權行為之連帶賠償責任，
    與被告驊洲公司、甲○○應負侵權行為之連帶賠償責任，暨被告東楓公司、己○○、丁○○應負侵權行為之連帶賠償責任，乃同一侵權行為損害賠償債務，有不
    真正連帶債務之關係，故於任一被告清償上開債務之範圍內，其餘被告即免給付
    之義務。
六、因本案事證已臻明確，兩造其餘陳述及證據聲請與判決結果無礙，爰不予審酌，
    併予敘明。
七、兩造均陳明願供擔保，分別請求宣告假執行或免為假執行，經核均無不合，爰各
    酌定相當之擔保金額，併准許之。
八、據上論結，原告之訴為有理由，依民事訴訟法第八十五條第一項但書、第二項、
    第三百九十條第二項、第三百九十二條，判決如主文。
中      華      民      國    九十      年      六      月     六       日
                                  臺灣新竹地方法院民事第一庭
~B法      官  王佳惠
右為正本係照原本作成。
如對本判決上訴，須於判決送達後廿日內向本院提出上訴狀。
~B法院書記官  蕭宛琴
中      華      民      國    九十      年      六      月     七       日


司法院資訊處製作；財團法人民間司法改革基金會備份。
